【裁判字號】    90,訴,1885
【裁判日期】    901213
【裁判案由】    毒品危害防制條例
【裁判全文】
臺灣高雄地方法院刑事判決                          九十年度訴字第一八八五號
    公  訴  人  臺灣高雄地方法院檢察署檢察官
    被      告  甲○○
    指定辯護人  本院公設辯護人  乙○○
右列被告因毒品危害防制條例案件，經檢察官提起公訴（九十年度偵字第八四二二號
），本院判決如左：
    主  文
甲○○無罪。
第一級毒品海洛因壹包（淨重零點壹肆公克）沒收銷燬之。
    理  由
一、公訴意旨略以：被告甲○○與綽號「松仔」之真實姓名不詳男子共同意圖營利並
    基於概括之犯意，自民國九十年四月二十日間至同年四月二十八日止，以000
    0000000號行動電話為聯絡工具，在高雄市○○區○○路與曾子路口等處
    ，以每次新台幣（以下同）一千元之價格，連續多次販賣第一級毒品海洛因予丙
    ○○（施用毒品部分檢察官另行偵辦）施用。嗣於九十年四月二十八日上午七時
    四十五分許，甲○○持有海洛因一包（淨重○‧一四公克，包裝重○‧二一公克
    ），在高雄市○○區○○路與曾子路口欲販賣予丙○○時為警當場查獲，並扣押
    其持有之前開海洛因一包。因認被告涉犯毒品危害防制條例第四條第一項之販賣
    第一級毒品海洛因罪嫌等情。
二、公訴人認被告涉犯上開罪嫌，係以被告於警訊中之自白及證人丙○○於警訊中之
    證述，電話通聯紀錄一份及扣案之海洛因一包，資為論罪依據。訊之被告堅決否
    認有何販賣第一級毒品海洛因之犯行，辯稱：0000000000號之行動電
    話不是我的，那是綽號「松仔」的，我是打這支電話跟他（指「松仔」）買東西
    ，我沒有販賣毒品給丙○○，當時丙○○打電話說有事要找我，叫我出來一下，
    丙○○打0000000000的電話給我，警訊時藥癮很難過，如果我不承認
    ，警察要拖時間，扣案的海洛因是在我口袋內起出，不是在手上，是丙○○說有
    要緊的事找我，要我出來一下，並沒有說要買海洛因，扣案的海洛因是我要施用
    等語。
三、按犯罪事實應依證據認定之，無證據不得推定其犯罪事實；又不能證明被告犯罪
    者，應為無罪判決之諭知，刑事訴訟法第一百五十四條、第三百零一條第一項分
    別定有明文。次按刑事訴訟法上所謂認定犯罪事實之證據，係指足以認定被告確
    有犯罪行為之積極證據而言，如未能發現相當證據或證據不足以證明，自不能以
    推測或擬制之方法，以為裁判基礎（最高法院二十九年上字第三一○五號判例及
    四十年台上字第八十六號判例參照）；又認定犯罪事實，所憑之證據，雖不以直
    接證據為限，間接證據亦包括在內，然無論直接或間接證據，其為訴訟上之證明
    ，須於通常一般之人均不致於有所懷疑，而得確信其為真實之程度者，始得據之
    為有罪之認定，倘其證明尚未達到此一程度，而有合理性懷疑之存在時，即無從
    為有罪之認定（最高法院七十六年台上字第四九八六號判例參照）。
四、經查，被告固於警訊中自白：伊分別於九十年四月二十日、二十二日、二十五日
    、二十七日等四天，均在高雄市○○區○○路與曾子路口販賣毒品給丙○○，九
    十年四月二十八日上午七時許，接到丙○○打0000000000號電話給伊
    ，表示要購買毒品海洛因，伊乃約丙○○於七時四十五分許在左營區○○路與曾
    子路口交易毒品，一共賣四次海洛因予丙○○，伊持有之海洛因是一名綽號「松
    仔」之男子拿給伊，運送給不特定人，當完成交易後，再將錢交給「松仔」等語
    （警卷第一項反面、第二頁），然被告於檢察官偵訊時及本院審理即堅決否認有
    何販賣海洛因予丙○○之犯行，被告警訊中之自白與偵訊及本院審理中之供述前
    後不一，警訊中之自白是否出於其自由意思，非無可疑，是難採為認定販賣海洛
    因犯行之證據。次查，證人丙○○於警訊中固供稱：伊向甲○○購買毒品共有四
    次，分別於九十年四月二十日、二十二日、二十五日、二十七日等四天，均在高
    雄市○○區○○路與曾子路口交易，以0000000000號行動電話聯絡，
    每次一千元等語（警卷第五、六頁），惟於檢察官偵訊改稱：毒品是向綽號「松
    仔」買的，警訊時是警員要求伊交待毒品來源，伊找不到「松仔」，有找到甲○
    ○，只好說是甲○○，‧‧‧，伊曾和甲○○一同向「松仔」買毒品，才說是他
    （指甲○○），查獲當天只約甲○○出來，說有事要找他，並未約定要買毒品等
    語（偵卷第五頁、第二十八頁反面）；於本院審理中亦結證：查獲當時，我是有
    事情打電話要找他（指甲○○），叫他在博愛路、曾子路口等我，並約他見面，
    但我不知道他身上有帶一包海洛因，我被警察抓到時，警察要我交出一個人來，
    我就沒事了，我打電話給一些人，都不在，所以找到被告，並跟他說我有事情找
    他，請他出來，並騙警方說我已經找到人，我沒有跟被告買過毒品，我們都是一
    起拿錢去向一個「松仔」的人買的，0000000000號行動電話是「松仔
    」的電話等語在卷（本院九十年十月五日訊問筆錄），核證人丙○○於警訊中之
    證詞，與其在偵查中及本院審理中之證詞已不相符合。再參酌證人即查獲本案之
    警員鄭榮濱於本院審理中結證：逮捕丙○○後有向伊表示，依毒品危害防制條例
    規定供出來源可以減刑，所以他供出被告等語（本院九十年十一月七日審判筆錄
    ），故證人丙○○於警訊時供稱向被告購買海洛因，顯係為供出海洛因來源，可
    邀獲減輕其刑。是其於警訊中所為之證述，自難遽予採為不利於被告之認定。再
    查，被告為警查獲時，固自其身上起出海洛因一包（淨重○‧一四公克，包裝重
    ○‧二一公克），惟被告於警訊及本院審理時均供稱係其所有供其施用等語在卷
    。按上開扣案之海洛因數量不多，被告坦承有施用海洛因習慣，其為警查獲移送
    臺灣高雄地方法院檢察署檢察官偵訊後，經檢察官聲請本院於九十年四月三十日
    以九十年度毒聲字第二六六三號裁定送觀察勒戒一情，亦有臺灣高等法院被告全
    國前案紀錄表一份在卷可稽，被告供稱該包海洛因係供其自己施用，尚非不可採
    信，且亦無證據足以證明扣案之海洛因係供被告販賣所用，當然不得以該扣案之
    海洛因作為被告販賣海洛因之論據。另卷附之0000000000號及000
    0000000號行動電話之通聯紀錄，固有該二支行動電話互相通話及000
    0000000號與0000000000號電話互相通話之紀錄，惟並無通話
    之內容，自亦無從據以認定係被告與丙○○用以聯絡買賣毒品海洛因之事宜。綜
    上，被告及證人丙○○於警訊中之陳述，均與其等嗣後於偵、審中之陳述不符，
    而扣案之海洛因及卷附之電話通聯紀錄，亦無法證明被告確有與綽號「松仔」之
    人共同販賣海洛因予丙○○之犯行，公訴人資為論罪之證據，在訴訟上之證明，
    尚未達到通常一般之人均不致於有所懷疑，而得確信其為真實之程度，既有合理
    性懷疑之存在，即無從為有罪之認定。此外，復查無其他積極證據足認被告有何
    與綽號「松仔」之男子共同販賣海洛因之犯行，既不能證明被告犯罪，爰為無罪
    判決之諭知。
五、再按違禁物得單獨宣告沒收，刑法第四十條後段定有明文；又查獲之毒品及專供
製造或施用毒品之器具，不問屬於犯人與否，均沒收銷燬之，毒品危害防制條例
    第十八條第一項前段亦定有明文。扣案之海洛因一包（淨重○‧一四公克，包裝
    重○‧二一公克）經送法務部調查局鑑定結果，確屬第一級毒品海洛因無訛，有
    該局九十年五月二十一日（九○）陸（一）00000000號鑑定通知書一紙
    在偵卷可參，被告持有扣案之海洛因固係供其施用，而其施用毒品之犯行，亦經
    檢察官聲請本院另案裁定送觀察勒，其持有毒品之低度行為，為施用之高度行為
    所吸收，不另論罪，惟前開扣案之海洛因一包，係屬毒品，並經公訴人聲請宣告
    沒收，爰依上開規定單獨宣告沒收銷燬之。
據上論斷，應依刑事訴訟法第三百零一條第一項，毒品危害防制條例第十八條第一項
前段，刑法第十一條、第四十條後段，判決如主文。
本案經檢察官陳宗吟到庭執行職務。
中      華      民      國    九十      年     十二     月     十三     日
                                  臺灣高雄地方法院刑事庭
                                      法  官    涂裕洪
右正本證明與原本無異。
如不服本判決，應於判決送達後十日內，向本院提出上訴狀。
                書記官    賴佳慧
中    華    民    國      九十      年      十二      月      十七      日


司法院資訊處製作；財團法人民間司法改革基金會備份。
